【裁判字號】    90,台上,6524
【裁判日期】    901025
【裁判案由】    常業竊盜
【裁判全文】
最高法院刑事判決                                九十年度台上字第六五二四號
    上  訴  人  甲○○
右上訴人因常業竊盜案件，不服台灣高等法院台中分院中華民國九十年八月十四日第
二審更審判決（九十年度重上更(一)字第六○號，起訴案號：台灣台中地方法院檢察署
八十四年度偵字第一七四五五號），提起上訴，本院判決如左：
    主  文
上訴駁回。
    理  由
按刑事訴訟法第三百七十七條規定：上訴於第三審法院，非以判決違背法令為理由，
不得為之。是提起第三審上訴，應以原判決違背法令為理由，係屬法定要件。且必須
依據卷內資料為具體之指摘，並足據以辨認原判決已具備違背法令之形式，始屬相當
。本件原判決依憑上訴人甲○○在警局及檢察官偵查初訊時之自白，核與已判決確定
共同被告陳文正、楊泉、張永富、林明得所供之情節相符，並據被害人黃宗欽、楊明
龍、胡秀霞、賴惠如、洪嘉俊、王文宗、呂立安等人指述失竊之情節綦詳，復有贓物
領據五紙及如原判決附表所示之物扣案可資佐證等證據資料，認定上訴人有如原判決
所載共同以犯竊盜罪為常業（累犯）犯行。因而撤銷第一審關於上訴人部分不當之科
刑判決，改判仍論處上訴人罪刑，已於理由內詳細述其所憑之證據及認定之理由，
並說明上訴人所辯伊不知有竊車及改裝贓機車之事，當時伊懷孕後一直臥床，未參與
車行之事務云云，不足採信。已依據卷內資料詳予指駁。從形式上觀察，原判決並無
違背法令情形存在。次查犯罪事實之認定及證據之取捨，乃事實審法院之職權，且法
院憑以認定犯罪事實之證據，並不以直接證據為限，即綜合各種證據，本於推理作用
，為其認定犯罪事實之基礎，如不違背經驗法則與論理法則，即不得指為違法，而據
為上訴第三審之理由。原判決綜合各種證據，認定上訴人有上揭犯行，究竟違背如何
之經驗法則或論理法則。上訴意旨，並未具體指明，徒就原判決已說明之事項或屬原
審採證認事職權之適法行使，任意指摘違法，且仍為單純事實之爭執，難謂為適法之
第三審上訴理由。再原判決已就上訴人於警局之自白，係出於其個人自由意志而製作
，屬於任意性之自白，並非遭警員脅迫或其他不正方法取得，自得採為判決之基礎，
上訴人所辯因警察要伊找出潘德芳，伊無法找到，警察以要將伊小孩送孤兒院加以脅
迫，伊因怕小孩被送孤兒院，及家中尚有小孩二人無人照顧，不得不自白云云，係事
後卸責之詞，殊無可採，於理由內詳加說明。上訴意旨仍執此任意指摘原判決違法，
並非依卷內資料執為指摘之合法上訴理由。次按刑事訴訟法第三百十條第二款所謂有
罪之判決書，對於被告有利之證據不採納者，應說明其理由，係指就單一證據之各別
證據價值判斷有不同時，應說明如何不採納其中某一各別證據之理由而言。如果同一
證人前後供述證言彼此不能相容，則採信同一證人之部分證言時，當然排除其他部分
之證言，此為法院取捨證據法理上之當然結果，縱未於判決理由內說明捨棄他部分證
言，而僅說明採用某部分證言之理由，於判決本旨亦無影響，此與判決不備理由不能
相提並論。已判決確定共同被告林明得、張永富於台灣雲林地方法院檢察署八十六年
度偵字第四一五二號案件固證稱「並不認識甲○○」「機車牽回去宏揚放在門口就可
以沒有人簽收」「牽回去都沒有碰到他們夫婦，因為即使碰到他太太，我們不認識他
太太，所以我們也不知道」；陳文正亦稱伊受僱於潘德芳，與他太太無關；林明得、
張永富於原審審理時曾稱是潘德芳叫伊等去偷機車云云，原判決未說明捨棄林明得、
張永富及陳文正該部分證言，僅說明採用其等所為不利於上訴人之證言，惟仍於判決
本旨無影響。上訴意旨執此指摘原判決採證違背法令、理由不備，並非適法之第三審
上訴理由。其上訴違背法律上之程式，應予駁回。
據上論結，應依刑事訴訟法第三百九十五條前段，判決如主文。
中      華      民      國     九十     年      十      月    二十五    日
                              最高法院刑事第三庭
                                  審判長法官  陳  錫  奎
                                        法官  洪  清  江
                                        法官  李  伯  道
                                        法官  呂  丹  玉
                                        法官  洪  佳  濱
      右正本證明與原本無異
                                              書  記  官
中      華      民      國     九十     年      十      月     三十     日


司法院資訊處製作；財團法人民間司法改革基金會備份。
